臺灣板橋地方法院民事判決　　　　　　 95年度重訴字第406號
原　　　告　戊○○
　　　　　　　　　　　　號
　　　　　　子○○
　　　　　　丑○○
　　　　　　癸○○
　　　　　　　　　　　　3樓之.
　　　　　　庚○○
　　　　　　己　○
　　　　　　壬○○
　　　　　　辛○○
共　　　同
訴訟代理人　劉師婷律師
複 代 理人　蔡雅瀅律師
被　　　告　財政部國有財產局
法定代理人　郭武博
訴訟代理人　丙○○
　　　　　　寅○○
　　　　　　甲○○
被　　　告　國防部陸軍司令部
法定代理人　乙○○
訴訟代理人　王敬堯律師
複 代 理人　丁○○律師
上列當事人間請求塗銷所有權登記等事件，經本院於民國96年5
月31日言詞辯論終結，判決如下：
    主  文
原告之訴及假執行之聲請均駁回。
訴訟費用由原告負擔。
    事實及理由
一、原告主張：
  (一)台北縣政府無收購系爭舊200-1 地號土地之行為，本件囑託
    登記原因不存在，系爭土地所有權移轉為國有之物權行為自
    始無效：
    訴外人即原告之被繼承人陳萬允於民國37年1 月26日死亡，
    其生前育有長子陳樹木等8 名子女，長男陳樹木於昭和年間
    過世，留下原告戊○○及養女詹玉蘭2 名子女；次男陳江、
    長女陳氏毛等2 人於日據時代過世且無子女；三男陳查某、
    次女陳氏甘、三女陳氏儉、四女陳氏珠等4 名子女於日據時
    代即由他人收養，無繼承權；養女蕭氏蔥於日據時代終止收
    養關係，無繼承權。故陳萬允於37年1 月26日死亡時，全部
    之繼承人僅有孫女原告戊○○及養孫女詹玉蘭2 人在世。嗣
    詹玉蘭於92年10月1 日過世，其繼承人為原告子○○、丑○
    ○、癸○○、庚○○、己○、壬○○、辛○○等7 人，是原
    告戊○○等8 人為被繼承人陳萬允之第一順序法定繼承人。
    原告之被繼承人陳萬允於36年7 月1 日登記為台北縣林口鄉
    ○○○段大牛稠小段第200-1 地號、面積1,072 平方公尺土
    地（下稱系爭舊200-1 地號土地）之所有權人。嗣台北縣政
    府於50年12月16日以北府文地一字第8178號令，囑託台北縣
    新莊地政事務所以50莊登字第5877號辦理移轉登記為國有，
    登記原因為收購，管理機關為陸軍總司令部。惟台北縣政府
    或其他政府機關並無收購行為，係假收購之名強占土地，囑
    託登記時並未附有任何原土地所有權人之承諾書或他項證據
    ，顯與當時之土地登記規則第23條規定有違；而登記原因為
    收購，被告如係基於私法上買賣契約之原因取得土地，理應
    要求土地出賣人協同辦理登記，本件卻係以囑託登記方式取
    得系爭舊200-1 地號土地所有權，異於常情。又系爭舊200-
    1 地號土地登記謄本所載49年12月26日之收購時間，陳萬允
    已於37年1 月26日死亡，自無可能於土地登記謄本所載之49
    年12月26日之收購時點，再親自或授權他人與台北縣政府為
    土地買賣之行為。且原告現仍持有系爭舊200-1 地號土地之
    原土地所有權狀，「林口鄉軍用土地缺少證件表」亦將系爭
    舊200-1 地號土地列入，益證台北縣政府確未收購系爭舊20
    0-1 地號土地。系爭舊208 地號土地登記謄本所載登記原因
    收購時點為49年12月26日，台北縣政府卻於50年12月16日始
    令台北縣新莊地政事務所辦理囑託登記，兩者相隔將近1 年
    ，並不合理。基上，本件囑託登記原因不存在，系爭舊200-
    1 地號土地所有權移轉為國有之物權行為無效，陳萬允為系
    爭舊200-1 地號土地之所有權人，原告為其繼承人，而為真
    正所有權人，自得依民法第767 條規定，請求被告財政部國
    有財產局應塗銷系爭舊208 地號土地上開移轉登記，回復登
    記為陳萬允名義。
  (二)系爭舊200-1 地號土地於51年1 月17日經台北縣政府囑託登
    記移轉為國有後，隨即於同年月18日被併入同段大牛稠小段
    157 號國有土地內，其後系爭舊200-1 地號土地分割至同段
    第157-35地號。嗣政府於79年12月4 日發布「林口特定區計
    畫」劃定土地使用分區為「中心商業區」，並於92年10 月5
    日將上述大牛稠小段157-35號併同其他地號，重劃為建林段
    382 、38 3號。依平均地權條例第60條第1 項規定，可知市
    地重劃後原土地所有權人取回之土地面積，依法應分擔不足
    土地及工程費用、重劃費用與貸款利息，而較原所有之土地
    面積為小。林口新市鎮第三期（第三、四區）市地重劃成果
    之原土地所有權人於重劃後土地分配分回土地比例全區平均
    為55% ，有台北縣政府北府地劃字第0930125311號函可稽，
    是原告等8 人自得援依上開比例請求被告國有財產局移轉登
    記為原告所有。重劃「前」，系爭舊200-1 地號土地面積為
    0.1072公頃，重劃「後」，全區平均分回土地比例為55% ，
    是重劃後陳萬允就建林段382 、383 號土地，應分配之面積
    為0.05896公頃 (0.1072×55% ＝0.058960公頃)。
  (三)系爭舊200-1 地號土地遭非法登記為國有後，即由被告國防
    部陸軍司令部占有使用，其後國防部陸軍司令部於95年1 月
    5 日將系爭土地移交與被告財政部國有財產局接管，並由其
    占有、使用系爭土地。而本件物權登記行為自始無效，被告
    國防部陸軍司令部及財政部國有財產局占有使用系爭舊200-
    1 地號土地，自屬無法律上之原因而受利益，致原告受損害
    ，應返還其利益；且被告國防部陸軍司令部占用系爭舊200-
    1 地號土地，亦屬不法侵害原告之權利，應依侵權行為規定
    ，負賠償責任。系爭建林段382 、383 號土地申報地價每平
    方公尺8,900 元，公告現值每平方公尺55,100元，公告現值
    為申報地價之6 倍多，可知系爭土地申報地價明顯過低，且
    為被告所申報，故應依土地法第105 條準用同法第97條第1
    項規定，以該土地「公告現值」之6%以計算本件損害賠償或
    相當於租金利益。系爭建林段382 、383 號土地價值，以公
    告現值，計算重劃後原告應分配之面積（0.05896 公頃），
    則應為32,486,960元 (0.058960×10,000×55,100＝32,486
    ,960 元)。則原告請求：
    1.被告每月所獲不當得利數額為：162,435 元（即32,486,9
      60×6%÷12＝162,435 元）。
    2.最近5 年即自95年10月起回溯5 年之相當於租金之不當得
      利金額為：
      (1)系爭土地95年1 月5 日「前」之管理機關為被告國防部
        陸軍總司令部，起訴前最近5 年之管理期間共計51個月
        （90年10月至94年12月)， 獲有不當得利8,284,185 元
        （162,435 ×51＝8,284,185 元)。
      (2)系爭土地95年1 月5 日「後」之管理機關為被告財政部
        國有財產局，起訴前最近5 年之管理期間共計9 個月（
        95年1 月至95年9 月）， 獲有不當得利1,461,915 元
        （162,435 ×9 ＝1,461,915 元）等語。
  (四)聲明請求：
    1.被告財政部國有財產局應塗銷台北縣新莊地政事務所民國
      50年12月30日所為50莊登字第5877號中林口鄉○○○段大
      牛稠小段200-1 地號重劃後面積0.05896 公頃，原所有權
      人陳萬允之所有權移轉登記，回復登記為陳萬允名義。
    2.被告國防部陸軍司令部應給付原告8,284,185 元，及自起
      訴狀繕本送達翌日起至清償日止，按年息5%計算之利息。
    3.被告財政部國有財產局應給付原告1,461,915 元，及自起
      訴狀繕本送達翌日起至清償日止，按年息5%計算之利息。
      被告財政部國有財產局並應自起訴狀繕本送達翌日起至返
      還土地之日止，按月給付原告162,435 元。
    4.第2 、3 項聲明，原告願供擔保請准宣告假執行。
二、被告國防部陸軍司令部則以：
  (一)原告爭執政府機關無收購行為，應由原告負舉證責任：
    系爭舊200-1 地號土地由陳萬允移轉給陸軍總司令部，並於
    50年12月16日北府文地一字第8178號函囑台北縣新莊地政事
    務所以50莊登字第5877號函辦理移轉登記，兩造並無爭執，
    原告雖主張原因關係不存在，惟地政機關辦理土地登記必須
    基礎原因關係合致，並且經過實質審查後，始得辦理登記。
    按「地價冊」確實為林口鄉公所用紙謄寫，真實及證據能力
    毫無疑問。原告爭執本件收購時間係於陳萬允死亡後辦理移
    轉，惟系爭舊200-1 地號土地收購之原因關係發生於陳萬允
    死亡前，債權及物權原因關係之相關證件應已辦理完畢後，
    台北縣政府始能辦理地價冊囑託台北縣新莊地政事務所辦理
    登記，故土地登記移轉應該毫無疑問。
  (二)本案與鈞院95年度重訴字第147 號塗銷所有權移轉登記事件
    （下稱第147 號案）係屬同次收購，兩者案情相同。系爭舊
    200-1 地號土地係經收購後辦理移轉，原告雖稱被告應負舉
    證責任云云，惟系爭土地登記謄本上，已載明登記原因為「
    收購」，足以表示價購合法，被告已盡舉證責任。如原告認
    為土地登記謄本上記載原因有疑問，質疑已經過實質審查之
    土地登記謄本之記載，自應由原告負舉證責任。至於原告雖
    稱其仍持有系爭舊20 0-1地號土地之權狀云云，惟土地移轉
    以登記為要件，非以持有土地權狀為要件，原告該部分主張
    ，並非可採。
  (三)原告主張重劃後之面積，係以推測方式計算，顯有不當，被
    告否認之。
  (四)系爭土地於92年1 月30日管理機關由被告國防部陸軍司令部
    變更為被告財政部國有財產局，故原告計算被告占有系爭土
    地之時間及不當得利之計算均有誤。
  (五)原告依土地法第105 條準用同法第97條，主張計算損害金或
    相當於不當得利金額認應以公告現值為基準云云，顯然誤解
    法律規定，上開條文明白規定係以申報地價為基準，且原告
    主張以年息10% 計算，亦顯屬過高等語，資為抗辯。答辯聲
    明：駁回原告之訴。
三、被告財政部國有財產局則以：系爭建林段382 、383 地號土
    地原屬共同被告國防部陸軍總司令部所管理，依國防部94年
    11月17日睦盼字第0940005647號函，係早年價購取得，並於
    85年間配合臺北縣政府規劃林口新市鎮參與市地重劃作業，
    於92年1 月公告分回林口鄉○○段380 地號，並奉行政院函
    ，核定納入第5 批修正版「國軍老舊營舍改建基金」處分清
    冊，復經臺北縣政府92年6 月5 日市地重劃委員會第2 次會
    議審議，逕為通過調整分配為建林段382 、383 、386 地號
    。因前述土地現況空置，經檢討無運用計畫，並已納入「國
    軍老舊營舍改建基金」處分清冊，報請財政部同意依國有財
    產法第33條及第35條規定變更為非公用財產，移交被告財政
    部國有財產局接管依法處理，並向地政機關於95年1 月5 日
    辦竣管理機關變更登記，因此被告財政部國有財產局依法接
    管系爭土地，有合法之所有權源，並非無權占有，亦無不當
    得利。系爭舊200-1 地號土地依土地登記謄本所載，係陸軍
    總司令部於49年12月26日以收購方式取得，依土地法第43條
    規定，依該法所為之登記，有絕對效力等語，資為抗辯。併
    為答辯聲明：駁回原告之訴。
四、兩造不爭執事項：
  (一)系爭舊200-1 地號土地，依日據時期土地登記謄本所載，於
    民國35年7月1 日登記所有權人為陳萬允。嗣陳萬允於37年1
    月26日死亡，原告8 人為陳萬允之繼承人，有土地登記謄本
    、原告所提繼承系統表及戶籍謄本可憑。
  (二)系爭舊200-1 地號土地係台北縣政府於50年12月16日以北府
    文地一字第8178號令，囑託台北縣新莊地政事務所辦理移轉
    登記為國有，管理機關為陸軍總司令部，登記日期為51年1
    月17日，登記原因為收購，登記原因發生日期為49年12月26
    日。另同段第158 、159 、164 、165 、166 、168 、168-
    1 、168- 2、180-2 、181 、182 、183 、184 、185 、18
    6 、190 、191 、193-1 、197 、197-1 、197-2 、198 、
    199 、200 、213-3 、201-1 、201-2 、206 、208 、209
    、210 、212 地號土地，亦於51年1 月17日亦以同文號囑託
    登記完畢，系爭舊200-1 地號土地連同上開地號土地經囑託
    登記移轉為國有後，隨即於翌日（同年月18日）合計34筆土
    地合併入同段第157 地號。該第157 地號土地於65年9 月10
    日逕為分割為同段第157-1 至157-10地號，其後於88年11月
    逕為分割157 地號（面積0.1125公頃）、157-30地號（面積
    0.4473公頃、157-31地號（面積0.5101公頃）、157-32地號
    （面積0.7649公頃）、157-33地號（面積1.5992公頃）、15
    7-34地號（面積0.3264公頃）、157-35地號（面積0.7551公
    頃）、157-36地號（面積6.2244公頃）、157-37地號（面積
    0.0871公頃）、157-38地號（面積0.0081公頃）。其中同段
    第157-33、157-34、157-35、157-36、157-37、157-38地號
    六筆土地於92年10月5 日經土地重劃為林口鄉○○段第382
    、383 地號土地，面積各為31,838.45 平方公尺、10,842.3
    1 平方公尺。以上並有土地登記謄本2 份（見本院卷第一宗
    第61、62頁），及附於本院95年度重訴字第147 號事件（下
    稱第147 號案件）卷內之台北縣新莊地政事務所95年4 月26
    日北縣莊地登字第095000 6242 號函（見該卷第二宗第7 至
    82頁）、台北縣新莊地政事務所95年7 月4 日北縣莊地登字
    第0950010499號函（見第147 號案第二宗卷第196 至202 頁
    ）可證。
  (三)系爭建林段382 、383 地號土地於95年1 月5 日辦竣管理機
    關變更登記為被告財政部國有財產局。
五、原告主張系爭舊200-1 地號土地雖登記以收購為原因，於51
    年1 月17日辦理移轉登記為國有，實則並無買賣契約等語，
    為被告所否認，並以上開情詞置辯。經查：
  (一)被告國防部陸軍司令部辯稱確有收購系爭舊200-1 地號土地
    之事實，業據其引用本院95年度重訴字第147 號事件卷內資
    料之開會日期為42年11月15日上午10時、開會地點為林口鄉
    公所之「台灣省防衛總司令部興建營房使用土地協議紀錄」
    、陳情人陳木林（包括陳萬允名義在內）等14人出具之42年
    12月29日陳情書（見第147 號案第二宗卷第122 、122-1 、
    123 頁）、台灣省台北縣府43年3 月5 日（四三）北府建地
    字第1089號函（見第147 號案第二宗卷第124 頁）、陸軍供
    應司令部稿、台北縣林口鄉公所發放「台灣省防衛總司令部
    五四經援工程使用土地地價冊」（見第147 號案第二宗卷第
    126 至133 頁）等影本各1 件為證。依上揭開會日期為42
    年11月15日上午10時、開會地點為林口鄉公所之「台灣省防
    衛總司令部興建營房使用土地協議紀錄」所示（見第147 號
    案第二宗卷第122 頁），出席人業主共計12人，其中出席業
    主陳萬允部分，因陳萬允早於37年1 月26日即死亡，其繼承
    人並未辦理繼承登記。嗣業主陳木林等13人（其中包括以陳
    萬允名義具名）認收購地價及地上物補償金額過高，而於42
    年12月29日聯名出具陳情書予台北縣林口鄉公所轉呈台北縣
    政府，請求提高收購地價及地上物補償金額等事實，亦有陳
    情書1 份附卷足徵（見第147 號案第二宗卷第123 頁）。其
    後台北縣政府乃於43年3 月2 日上午10時就收購地價及地上
    物補償金額是否予以提高乙事，再度與地主等人召開協調會
    ，出席人除業主陳木林、「陳萬允」等8 人外，尚有防衛總
    司令部、聯勤第一營管所、台北縣政府、林口鄉公所人員，
    協議後達成下列結論：「一仍照上次協議決定收購地價以每
    甲地價4,500 元。二該項土地之地上物（茶樹）經徵得各業
    主同意，每甲補償4, 000元。三防衛總部購該項土地經本次
    協議後，嗣後各業主再不得有異議。」，亦有43年3 月2 日
    「防衛總部征購林口鄉大牛稠附近土地地上物補償協議紀錄
    」影本可稽。而經與各業主達成上開協議後，台北縣林口鄉
    公所即辦理發放收購地價及補償金作業（參第147 號案第二
    宗卷第127 至133 頁台北縣鄉公所出具之「台灣省防衛總司
    令部五四經援工程使用土地地價冊」），該鄉公所並於辦理
    發放完畢後將上開地價冊送交陸軍供應司令部、由陸軍第一
    營建管理所會簽後，呈交署長之陸軍供應司令部48年10月19
    日稿及所附之台北縣鄉公所出具之「台灣省防衛總司令部五
    四經援工程使用土地地價冊」足憑。
  (二)至於原告雖以陳萬允業已死亡，不可能於上開協調會議中出
    席，亦無授權他人代為出席之可能云云，而否認上開資料之
    形式真正。然陳萬允固於37年1 月26日即死亡，惟原告等於
    光復之初迄民國51年之期間內，始終未辦理繼承登記，陳萬
    允之繼承人，與同次辦理收購之附近土地所有權人等業主，
    共同出席代表協調會以爭取權益，亦與當時社會常情相符，
    且被告於第147 號案中所提之開會日期為42年11月15日上午
    10時之「台灣省防衛總司令部興建營房使用土地協議紀錄」
    、台灣省台北縣府43年3 月5 日（四三）北府建地字第1089
    號函、陸軍供應司令部48年10月19日稿、台北縣林口鄉公所
    發放「台灣省防衛總司令部五四經援工程使用土地地價冊」
    等資料，俱為公文書，依民事訴訟法第355 條第　1 項規定
    ，推定為真正；另陳情人陳木林（包括「陳萬允」名義在內
    ）等14人出具之42年12月29日陳情書，亦係以台北縣政府之
    用紙所書寫，有陳情書在卷可憑，雖有以「陳萬允」名義出
    具，實則應係陳萬允之繼承人連同其餘業主共同委託他人所
    聯名出具上開陳情書，以爭取共同之權益，故尚不得僅以陳
    萬允已死亡，而遽認上開公文書、陳情書形式上非屬真正。
    故原告該部分主張，尚非可採。
  (三)再依辦理本件囑託登記當時適用之35年10月2 日公布土地登
    記規則第23條：「官署或法定自治機關自為權利人，而為土
    地權利之登記時，應取得義務人之承諾書或他項證據，囑託
    地政機關登記之」、第37條：「地政機關接收登記聲請書後
    ，除有特殊情形者外，應即隨時審查，審查完畢，辦理審查
    人員，應於聲請書及他項權利清摺內，簽註審查意見及日期
    ，並簽名蓋章。」、第38條第1 項：「地政機關於左列情形
    ，應附理由駁回登記之聲請，但即時可以補正者，應命聲請
    人補正之：…五聲請書所載當事人土地或權利之標示或關於
    登記原因之事項與登記簿或證明登記原因文件不符，而未能
    證明其不符之原因者。」、「聲請人不服前項駁回時，應於
    3 日內將其異議，呈請司法機關裁判。」等規定，可知當時
    地政機關於辦理囑託登記時，尚須實際審查官署有無取得義
    務人之承諾書或他項證據，如審查發現關於登記原因之事項
    與登記簿或證明登記原因文件不符，而未能證明其不符之原
    因情形時，應即時命聲請人補正；經審查完畢後，辦理審查
    人員，應於聲請書及他項權利清摺內，簽註審查意見及日期
    ，並簽名蓋章，始為辦理移轉登記。本件系爭舊200-1 地號
    土地既經囑託移轉為國有登記完畢，理應係經地政機關審查
    所有文件已齊備後，始為辦理移轉登記為國有，此除有土地
    登記謄本足稽外，復有台北縣新莊地政事務所95年4 月26日
    函送檢送本件辦理囑託登記之相關資料（見第147 號案第二
    宗卷第77至82頁），其中附有陸軍第5031營產管理所50年4
    月6 日（50）營實字第0819號函（見第147 號案第二宗第78
    至80頁），該函係就軍方收購土地證件不全部分乙事，發函
    林口鄉公所及泰山鄉公所（副本抄送新莊地政事務所），就
    部分尚欠缺業主土地所有權狀或持分證，請鄉公所轉知各業
    主補送，並於業主補送後彙轉新莊地政事務所審查登記之函
    件，其中就系爭舊200-1 地號土地部分亦在該未檢送所有權
    狀之列（見第147 號案第二宗卷第80頁），「所缺證件業主
    姓名欄」載明「陳萬允」字樣。其後台灣省台北縣政府以50
    年12月16日北府文地一字第8178號令（見第147 號案卷第二
    宗第77頁），發文予新莊地政事務所辦理本件囑託登記，該
    令載明：「一查陸軍總司令部申辦國有土地託登記乙案，『
    業經本府審查尚無不符』，應准依法登記，除呈報台灣省政
    府核備外，茲檢發該囑託登記清冊五份，希即依法辦理登記
    。」字樣可證。基上，堪認陸軍第5031營產管理所函請林口
    鄉公所及泰山鄉公所轉知尚未繳土地所有權狀或持分證之業
    主補送後，經補送證件齊全後，再轉呈台灣省台北縣政府予
    以審查並無不符後，再由台灣省台北縣政府以上開50年12月
    16日北府文地一字第8178號令，發文予新莊地政事務所辦理
    囑託登記，再由新莊地政事務所再依當時之土地登記規則予
    以審查證件確屬齊備後，方為本件之移轉登記。原告主張本
    件囑託登記僅見台灣省台北縣政府以上開50年12月16日北府
    文地一字第8178號令台北縣新莊地政事務所辦理囑託登記，
    未見提出其他證件資料，足見未辦理收購程序云云，尚非可
    採。至於原告雖仍持有系爭舊200-1 地號土地之所有權狀，
    非僅核與上開陸軍第5031營產管理所50年4 月6 日（50）營
    實字第08 19 號函文函請台北縣林口鄉公所及泰山鄉公所（
    副本抄送新莊地政事務所），就部分尚欠缺業主土地所有權
    狀或持分證，請鄉公所轉知各業主補送，其中就系爭舊200-
    1 地號土地部分亦在該未檢送所有權狀之列之情相符，且不
    動產所有權之得喪變更係以登記為要件，而非以是否持有所
    有權狀以為要件，是縱原告仍持有系爭舊200-1 地號土地之
    舊權狀，亦不足作為有利於原告之認定。
  (四)至於「台灣省防衛總司令部五四經援工程使用土地地價冊」
    內雖無關於系爭舊200-1 地號土地之具領資料，且經本院函
    詢，經國防部軍備局工程營產中心北部地區營產管理所函覆
    表示：「案內『重劃分回土地』坐落台北縣林口鄉○○段38
    2 、383 地號土地早年發價相關資料，既經陸軍供應司令部
    48 年10 月19日函稿表示屬『台灣省防衛總司令部五四經援
    工程使用土地地價冊』範圍，應屬無誤。本案文件資料因已
    逾40餘年，且歷年幾經多次的單位異動、組織調整，相關嚴
    格及文件資料已無從查考」等語，有國防部軍備局工程營產
    中心北部地區營產管理所96年3 月22日旭迺字第0960000841
    號函1 件在卷可稽。然依上開所述，系爭舊200-1 地號土地
    係因「台灣省防衛總司令部五四經援工程使用土地」該計劃
    而收購，且亦列在已發放價款完畢而業主未將權狀繳回之列
    ，故依據上開證據資料，已足認被告國防部陸軍司令部所稱
    系爭舊200-1 地號土地係經價購而取得等語，堪予採信。
  (五)至於被告財政部國有財產局雖辯稱依土地法第43條規定，登
    記有絕對效力，故原告不得對被告財政部國有財產局主張為
    系爭土地權利人而為請求等語。按依土地法所為之登記有絕
    對效力，固為同法第43條所明定，惟參照司法院院字第1919
    號解釋，在第三者信賴登記而取得土地權利之前，真正權利
    人既仍得對登記名義人主張登記原因之無效或撤銷，提起塗
    銷登記之訴，自不能據以除斥真正之權利，最高法院著有39
    年台上字第1109號判例可稽。本件系爭舊200-1 地號土地於
    51年間移轉登記為中華民國所有，原告主張其為原所有權陳
    萬允之繼承人而為真正權利人，該土地既未經所有權人中華
    民國再移轉登記予第三人，即無土地法第43條信賴登記之問
    題，原告仍得主張其為真正權利人而為請求（至於請求有無
    理由則屬另一問題），而管理機關雖原由國防部陸軍司令部
    變更為被告財政部財政部國有財產局，惟所有權人始終為中
    華民國，並未變動，是被告財政部國有財產局上開抗辯，容
    有誤會，尚非可採。
  (六)基上，原告主張台北縣政府無收購行為，囑託登記原因不存
    在，系爭舊200-1 地號土地移轉為國有之物權行為無效云云
    ，洵非有據。
六、陸軍總司令部就系爭舊200-1 地號土地確有收購之買賣行為
    ，本件囑託登記為國有之移轉登記為有效，既為合法取得上
    開土地，則管理機關陸軍總司令部（現為被告國防部陸軍司
    令部），及其後管理機關即被告財政部國有財產局，占有使
    用上開土地，即無何侵權行為或不當得利可言，原告對被告
    2 人請求相當於租金之不當得利或損害金，即無理由。
七、綜上所述，原告基於民法第767 條、侵權行為、不當得利法
    律關係，請求：(1)被告財政部國有財產局應塗銷台北縣新莊
    地政事務所民國50年12月30日所為50莊登字第5877號中林口
    鄉○○○段大牛稠小段200-1 地號重劃後面積0.05896 公頃
    ，原所有權人陳萬允之所有權移轉登記，回復登記為陳萬允
    名義。(2)被告國防部陸軍司令部應給付原告8,284,185 元，
    及自起訴狀繕本送達翌日起至清償日止，按年息5%計算之利
    息。(3)被告財政部國有財產局應給付原告1,461,915 元，及
    自起訴狀繕本送達翌日起至清償日止，按年息5%計算之利息
    。被告財政部國有財產局並應自起訴狀繕本送達翌日起至返
    還土地之日止，按月給付原告162,435 元，均無理由，應予
    駁回。原告之訴既經駁回，其假執行之聲請即失所附麗，併
    駁回之。
八、本件事證已臻明確，兩造其餘攻擊防禦方法及所提證據，經
    審酌後認於本判決結果不生影響，爰不一一論述，附此敘明
    。
九、結論：原告之訴為無理由，依民事訴訟法第78條、第85條第
    1項前段，判決如主文。
中　　華　　民　　國　　96　　年　　6 　　月　　21　　日
                  民事第一庭    法　官　陳翠琪
以上正本係照原本作成
如對本判決上訴，須於判決送達後20日內向本院提出上訴狀
中　　華　　民　　國　　96　　年　　6 　　月　　22　　日
                                書記官　李瑞芝
